【裁判字號】    89,易,703
【裁判日期】    891026
【裁判案由】    公共危險
【裁判全文】
臺灣嘉義地方法院刑事判決                          八十九年度易字第七三號
    公  訴  人  臺灣嘉義地方法院檢察署檢察官
    被      告  戊○○
右列被告因公共危險案件，經檢察官提起公訴（八十九年度偵字第三七二六號），本
院判決如左：
    主  文
戊○○無罪。
    理  由
一、公訴意旨略以：被告戊○○係健曜建設股份有限公司（設台北市○○○路二七三
    號一樓）負責人，於民國八十一年間自行雇工興建嘉義縣民雄鄉文隆村山仔腳一
    之一七一號至一之一七六號三層樓連棟住宅，自任監工，明知其原設計之樑混凝
    土強度為200kg/cm2，樑柱之箍筋間距為15cm，竟違背建築技術規則，於第三層
    之樑混凝土僅施作強度141至186kg/cm2，平均僅達原設計強度之79.4%，另於各
    棟之樑柱箍筋施作間距約八成均超過原設計之15cm，多達25至30公分，因其施作
    之混凝土強度不足及樑柱箍筋間距過大，致混凝土提供之握裹強度不足，及箍筋
    圍束力與抗勢力不足，致柱體抗挫屈與抗壓彎能力下降，致生公共危險。戊○○
    建造完成後，分別將其中一之一七二號至一之一七六號房屋，出售予丙○○、丁○○、乙○○、庚○○、甲○○。嗣於八十八年十月二十二日上午十時十九分一
    ．三秒，在北緯23.51度，東經120.4度，即嘉義市西偏北二‧五公里處，發生規
    模六．四之地震（下稱一○二二地震），造成上開建築物一樓後側大範圍裂縫，
    保護層剝落鋼筋外露，數處磚破損、牆斷裂，樓梯階版裂縫，多處牆樑銜接處及
    版、柱裂縫等，危及上開買受人日後居住及週遭附近往來行人之公共安全，造成
    公共危險。因認被告涉犯刑法第一百九十三條違背建築技術成規罪嫌云云。
二、按犯罪事實應依證據認定之，無證據不得推定其犯罪事實，又不能證明被告犯罪
    者，應諭知無罪之判決，刑事訴訟法第一百五十四條、第三百零一條第一項分別
    定有明文。又刑事訴訟法上所謂認定犯罪事實之證據，係指足以認定被告確有犯
    罪行為之積極證據而言，該項證據自須適合於被告犯罪事實之認定，始得採為斷
    罪資料；如未能發現相當證據，或證據不足以證明，自不能以推測或擬制之方法
    ，以為裁判之基礎；再告訴人之告訴，係以使被告受刑事追訴為目的，是其陳述
    是否與事實相符，仍應調查其他證據以資審認，最高法院二十九年上字第三一０
    五號、四十年台上字第八十六號、五十二年臺上字第一三００號分別著有判例可
    資參照。
三、本件公訴人認被告涉犯前開罪嫌，無非以被害人丙○○、丁○○、乙○○、庚○○、甲○○之指訴，及台灣省結構工程技師公會出具之鑑定報告書可證等情為其
    主要論據。訊據被告戊○○固不否認有於前述時間自行雇工並自任監工，建造出
    售上開房屋之事實，惟堅決否認有何違背建築技術成規之行為，辯稱：營建當時
    均依規定向建築主管機關申請發照，經審查合格後始動工，且均按照原設計圖施
    作，至於房屋第三層之樑混凝土僅施作強度141至186kg/cm2，平均僅達原設計強
    度之79.4%，及各棟之樑柱箍筋施作間距約八成均超過原設計之15cm，多達25 至
    30公分等情，可能係因建造過程中工人之疏失，或是施工前後溫差所致，但並沒
    有故意偷工減料，且當時依法令設計之防震程度僅五級，而一○二二地震強度高
    達六．四級，因此牆壁無法承受而龜裂，其承認監工有疏失，願意整修受損房屋
    ，但並無任何違背建築技術成規之行為等語。
四、經查，依台灣省結構工程技師公會出具之鑑定報告書所載，被告所監工建造之上
    開房屋，確有房屋第三層之樑混凝土僅施作強度141至186kg/cm2，平均僅達原設
    計強度之79.4%，及各棟之樑柱箍筋施作間距約八成均超過原設計之15cm，多達
    25至30公分等違反建築技術規則第三百五十二條、第三百七十二條規定之情形，
    惟從其研判上開房屋裂損之原因，卻大部分係因地震作用所造成，少數始為混凝
    土或砂漿乾縮所造成，且認上開房屋在一○二二地震作用下，造成前揭損壞狀況
    ，屬勉強可以接受，並評估「標的物雖然混凝土材料強度及樑柱箍筋部分未達規
    定，但依目前主結構體樑柱版等損害現況綜合研判，標的物得經適當修復補強後
    ，在原設計條件下安全使用」（見鑑定報告書第五頁至第九頁）；且本院於八十
    九年九月二十九日前往現場履勘，見其中一之一七六號及一之一七五號之房屋所
    有人甲○○、庚○○，已先行自費修繕並繼續居住，又證人己○○即台灣省結構
    工程技師公會之結構工程技師亦到場證稱：上開房屋一樓後側外牆拆除重建後，
    仍可居住，建物主樑並未歪斜，系爭建築物應可承受五級之地震強度等語，（見
    本院八十九年九月二十九日之勘驗筆錄）；綜上，被告之營造、監工行為，雖有
    公訴人所指訴違背建築技術成規，然應尚未致生公共危險。至於被告因監工疏失
    ，且逢一○二二六級強震之天然災害，所導致告訴人房屋龜裂之部分，被告縱使
    應負擔民事賠償責任，然此既未達致生公共危險之程度，仍無從課以被告刑事上
    之公共危險罪責。是被告所辯，尚堪採信。此外，復查無其他積極證據足資認定
    被告有何公訴人所指犯行，本件既不能證明被告犯罪，揆諸前開法條規定及判例
    意旨，自應諭知被告無罪之判決，以示慎審。
據上論斷，應依刑事訴訟法第三百零一條第一項，判決如主文。
中      華      民      國    八十九    年      十      月    二十六    日
                                台灣嘉義地方法院刑事第三庭
                                        法  官  唐  淑  民
右正本證明與原本無異。
如不服本判決，應於判決送達後十日內向本院提出上訴狀( 應附繕本 )。
中      華      民      國    八十九    年      十      月    二十六    日
                                        書記官  林  育  興


司法院資訊處製作；財團法人民間司法改革基金會備份。
